【裁判字號】    96,訴,735
【裁判日期】    970422
【裁判案由】    證券交易法
【裁判全文】
臺灣板橋地方法院刑事判決               96年度訴字第247號
公  訴  人  臺灣板橋地方法院檢察署檢察官
被      告  丙○○
                    3
            丁○○
上二人共同
選任辯護人  巫坤陽律師
上列被告等因違反稅捐稽徵法等案件，經檢察官提起公訴（94年
度偵字第17356 號），及追加起訴（94年度偵緝字第2240號、95
年度偵字第5405號），本院判決如下：
    主  文
丙○○共同連續商業負責人以明知為不實之事項，填製會計憑證
，處有期徒刑捌月，減為有期徒刑肆月；又公司負責人為納稅義
務人以不正當方法逃漏稅捐，處有期徒刑陸月，減為有期徒刑參
月；又共同連續違反公司之董事，獲悉發行股票公司有重大影響
其股票價格之消息時，在該消息未公開前，不得對該公司之上市
或在證券商營業處所買賣之股票，賣出之規定，處有期徒刑壹年
貳月，減為有期徒刑柒月。應執行有期徒刑壹年。
丁○○共同連續違反公司之經理人，獲悉發行股票公司有重大影
響其股票價格之消息時，在該消息未公開前，不得對該公司之上
市或在證券商營業處所買賣之股票，賣出之規定，處有期徒刑壹
年，減為有期徒刑陸月。
    事  實
一、丙○○係股票上櫃公司「十美企業股份有限公司」（址設臺
    北縣林口鄉○○區○○路七號）（下稱十美公司）之董事長
    兼總經理，負責綜理十美公司業務、廠務、財務及稅務申報
    等業務，為稅捐稽徵法所規範納稅義務人十美公司依據公司
    法第八條第二項規定之公司負責人，亦為商業會計法所稱之
    商業負責人。緣十美公司自民國九十年起即因產業變遷，產
    品良率無法提高，致業務量緊縮，已連續數年陷入營業虧損
    狀態，丙○○於九十二年間聽從十美公司財務顧問黃錦祺（
    另案經檢察官偵查通緝中）之提議，與從事虛開發票集團之
    饒玉麟（另案由臺灣高雄地方法院審理中）接洽，由十美公
    司提供不實之銷項發票予饒玉麟，並向饒玉麟取得其他公司
    開立之不實進項發票，而以此充作交易之應收帳款，擴大營
    業額，藉以美化十美公司之財務，招徠社會大眾投資買賣十
    美公司股票或向金融機關融資貸款之機會。丙○○即基於為
    十美公司以不正當方法逃漏稅捐之犯意，並與黃錦琪、饒玉
    麟，共同基於填製不實會計憑證、記入帳冊及幫助他人逃漏
    稅捐之概括犯意聯絡，透過黃錦琪與饒玉麟接洽，由饒玉麟
    提供附表一(一)、(二)所示公司行號與十美公司進行虛偽買賣交
    易，渠等均明知十美公司並未實際銷售貨物予附表一(一)所示
    之公司行號，竟於九十二年一月間某日起至同年八月間某日
    止，在不詳地點，共同連續填製銷售金額合計三千八百零二
    萬七千元如附表一(一)所示之不實會計憑證即統一發票共計三
    十張，交付予附表一(一)所示公司充當進貨憑證，並持以向稅
    捐機關申報扣抵銷項稅額，藉以連續幫助附表一(一)編號四之
    深思國際貿易有限公司（附表一(一)編號一至三所示虛設之公
    司行號部分除外）逃漏營業稅捐十四萬八千元（00000
    00×０‧０５＝１４８０００），致生損害於稅捐機關對
    於稅捐資料查核之正確性；於同一時間，復由黃錦祺將相關
    出貨憑證及收款證明，交由負責人丙○○簽章核可後，轉交
    不知情之十美公司財務經理陳世仁、會計主任江淑娟製作開
    立會計憑證，並將上開不實事項登載於十美公司之會計帳冊
    。另丙○○與黃錦琪、饒玉麟等人復明知十美公司並無向附
    表一(二)之公司進貨交易之事實，竟於九十二年一月間某日起
    至同年八月間某日止，在不詳地點，由黃錦琪透過饒玉麟取
    得附表一(二)所示公司開立之不實會計憑證即進項統一發票共
    八十四張（進貨金額總計六千一百六十九萬五千七百元），
    並由黃錦琪將相關之合約書、訂貨單據、請款單據交由負責
    人丙○○簽章核可後，轉交不知情之財務經理陳世仁、會計
    主任江淑娟製作會計憑證即統一發票證，並將上開不實事項
    記入十美公司之會計帳冊。十美公司即持上開不實進、銷項
    發票，向財政部臺灣省北區國稅局新莊稽徵所申報十美公司
    之營業稅，據以作為進、銷項憑證核計稅額，扣抵應繳銷項
    營業稅額，而逃漏營業稅額合計一百十八萬三千四百三十六
    元，足生損害於稅捐稽徵機關課稅之正確性。
二、丙○○與擔任十美公司副總經理之丁○○（丙○○胞弟），
    均為證券交易法第一百五十七條之一第一項第一款所稱「內
    部人」，因十美公司自九十年以來已經陷於虧損，業績衰退
    ，資金嚴重短缺，丙○○於九十二年一至八月間，慮及業績
    下滑嚴重，竟以虛偽交易充作十美公司業績，並鑑於十美公
    司財務營運狀況不佳，已經無法向一般金融機構貸得金錢，
    丙○○為籌措公司營運所需之資金，且為繼續向一般投資大
    眾隱瞞公司營運困難之事實，遂於九十二年六月間起，指示
    黃錦琪秘密以個人名義，為十美公司向民間金主借貸，而由
    公司開立保證支票交付民間金主，擔保公司債務。惟十美公
    司於借款後營運仍未見起色，持續衰退甚至陷於無法償付民
    間金主本息之窘狀，嗣於同年十二月中旬，丙○○瞭解十美
    公司財務持續惡化，已經瀕臨停業倒閉之關卡，遂於當時在
    大陸工作之丁○○，於同年十二月十七日返國後，共同商議
    十美公司向民間金主所借貸，於九十二年十二月底前到期款
    項之清償事宜，由於其二人掌握公司實際營運狀況和借款情
    形，均明知十美公司財務惡化情形已過於嚴重，屆期若無法
    清償，甚至將會停業之重大消息，並明知依證券交易法第一
    百五十七條之一第一項之規定，十美公司係公開發行股票公
    司，該公司之董事及經理人，於「獲悉發行股票公司有重大
    影響其股票價格之消息時，在該消息未公開前，不得對該公
    司之上市或在證券商營業處所買賣之股票或其他具有股權性
    質之有價證券，買入或賣出」之規定，竟共同基於賣出十美
    公司股票之概括犯意聯絡，由丙○○指示丁○○或不知情之
    辛○○○（即丙○○配偶）、壬○○（丙○○之子）向證券
    公司營業員下單，自丁○○回國當日即九十二年十二月十七
    日起至同月二十六日止，在上開「十美公司積欠民間金主大
    量款項，恐無法償還並致停業」之影響十美公司股票價格重
    大消息公開前，連續將丙○○所實際持有之辛○○○、壬○○、戊○○、甲○○○（即丙○○、丁○○之胞姊）、己○○（即丙○○友人）、汪碧娟、卓水（即十美公司工務課課
    長）等人頭帳戶內之十美公司股票，連續委託如附表二所示
    不知情之證券公司營業員，以附表二所示之成交價格，於附
    表二所示之日期賣出。
三、其間，丙○○、丁○○與十美公司董事長特別助理庚○○等
    人，在已開始賣出股票後之九十二年十二月二十二日與民間
    金主相約在十美公司位於臺北市○○路某處之辦公室，討論
    償還債務事宜，然因無力籌措資金，丙○○乃決定一方面繼
    續由丁○○出脫附表二所示十美公司股票，藉以在股市中套
    利以償還部分債務，另方面由丙○○與民間金主達成協議，
    欲藉發布十美公司利多消息拉抬股價之方法，讓金主進股票
    市場買賣十美公司股票獲利抵償債務，及若屆期無法償債，
    將由金主將十美公司之設備、存貨取走以抵債之協議。丙○○與十美公司之發言人庚○○，明知十美公司向民間金主借
    貸，已無力償還，財務惡化情形已過於嚴重，屆期若無法清
    償，公司將會停業之情形，竟仍共同意圖影響十美公司股票
    之交易價格而散布不實資料之犯意聯絡，於九十二年十二月
    二十二日，由丙○○指示庚○○（另經檢察官以九十六年度
    偵字第五五一一號為不起訴處分），將不實之十美公司第四
    季預估獲利三千五百萬元之利多消息，由庚○○以電子郵件
    傳送至中央通訊社，由不知情之記者錢怡接收後，於九十二
    年十二月二十五日以中央通訊社記者之名義，在雅虎奇摩股
    市新聞網站上，發布標題為「十美訂單穩定成長，估第四季
    獲利三千五百萬元」，內容為「十美（５３７２）表示，轉
    行光電板領域發展以來，目前佔其整體營收九成以上的ＴＦ
    Ｔ－ＬＣＤ專業用ＰＣＢ，自第三季起營收即呈現平穩成長
    ，獲利約五千萬元左右，在內部產品良率嚴格控管下，友達
    與奇美第五代廠、廣輝第五點五代與華映四點五代廠開出，
    出貨量增加，第四季十月營收較去年成長百分之四十六點五
    三，十一月營收成長百分之六點二九，公司內部自結十月獲
    利有九百三十一萬，十一月獲利約一千萬，十美表示，ＴＦ
    Ｔ－ＬＣＤ廣電板產值已躍升國內前五大，就大尺寸而言是
    國內第一大供應商。十美主要以大尺寸之多層板為主，其中
    以四層、六層ＴＦＴ－ＬＣＤ  ＰＣＢ光電板產品為主。十
    美指出，就近期營運狀況而言，由於受惠於ＴＦＴ－ＬＣＤ
    ＰＣＢ訂單需求的持續成長，大陸部分訂單挹注，十月、十
    一月份ＴＦＴ－ＬＣＤ  ＰＣＢ之營收已逐漸成長，相信配
    合政府拼經濟的理念之下，全臺經濟復甦、ＴＦＴ－ＬＣＤ
    面板價格成長與需求增加等多重因素影響，十美相信二００
    四年將是大豐收的一年。十美第三季轉虧為盈是因為報廢率
    下降、投料準確、下游廠商產能大開、營收成長，稅前盈餘
    約有五百萬元左右，第四季預估獲利約三千五百萬左右。十
    美未來發展策略將持續提昇本業獲利，繼續朝光電板ＴＦＴ
    －ＬＣＤ專業用板及高抗阻板發展，並將致力改善公司財務
    結構，以提升整體經營績效。」之新聞，使不特定視聽大眾
    受到誤導。此間因上開十美公司臺北市○○路辦公室已由民
    間金主所派遣不詳姓名之人所接管，丙○○遂交代庚○○、
    黃錦琪等人準備出國，劉女等即迅購買同年十二月二十六日
    出國之機票。丙○○於庚○○等人預定出國之前一日（二十
    五日，星期四）再度召集丁○○、庚○○、黃錦琪等公司重
    要幹部，商討公司是否要繼續經營之事宜。此時丙○○等人
    已確知十美公司向民間金主借貸款項所開具之票據，將無法
    兌現，民間金主將來十美公司搬走公司之設備、存貨抵債，
    致十美公司必將停業之事實，惟丙○○仍不思向公開市場上
    之股東坦承其經營上之失誤，竟更指示丁○○在同月二十六
    日，將戊○○、壬○○如附表二所示十美公司股票賣出，以
    規避丙○○、丁○○家族因持有十美公司股票，在股市中所
    將遭受之損失。嗣丙○○果於同月二十八日開立放行條，使
    民間金主得以進入十美公司搬走存貨、機器設備抵償債務，
    十美公司並於同月二十九日無預警停工倒閉。
四、案經法務部調查局南部地區機動工作組移送臺灣高雄地方法
    院檢察署呈轉臺灣高等法院檢察署令轉臺灣板橋地方法院檢
    察署檢察官偵查起訴，及法務部調查局南部地區機動工作組
    移送臺灣板橋地方法院檢察署檢察官偵查後追加起訴。
      理  由
壹、證據能力：
    按被告以外之人於審判外之言詞陳述，除法律有規定者外，
    不得作為證據；被告以外之人於偵查中向檢察官所為之陳述
    ，除顯有不可信之情況者外，得為證據；又被告以外之人於
    司法警察官或司法警察調查中所為之陳述，與審判中不符時
    ，其先前之陳述具有較可信之特別情況，且為證明犯罪事實
    存否所必要者，亦得為證據。次按被告以外之人於審判外之
    陳述，雖不符第一百五十九條之一至第一百五十九條之四之
    規定，而經當事人於審判程序同意作為證據，法院審酌該言
    詞陳述或書面陳述作成時之情況，認為適當者，亦得為證據
    ；當事人、辯護人於法院調查證據時，知有第一百五十九第
    一項不得為證據之情形，而未於言詞辯論終結前聲明異議者
    ，視為有前項之同意。刑事訴訟法第一百五十九條第一項、
    第一百五十九條之一第二項、第一百五十九條之二及第一百
    五十九條之五分別定有明文。經查：
(一)證人庚○○、白宇宏、江淑娟、林敏超、陳世仁、楊水勝、
    胡忠立、胡德立、錢怡、謝漢疆、林玉朋、駱敏純、陳孟昭
    、戴秀蓮、辛○○○、戊○○、乙○○、甲○○○、卓水、
    壬○○於偵查中向檢察官所為之陳述，均經具結在案，復無
    證據證明有顯不可信之情況，依據首揭說明，上開證人偵查
    中之陳述，均有證據能力。
(二)被告及辯護人對於證人饒玉麟、張明輝、陳明宗、涂慶雄、
    楊水勝、胡龍海、王學斌、楊蕙菁、李梅英、戴秀蓮、陳孟
    昭、駱敏純、林玉朋、范席綸於調查局詢問時陳述之證據能
    力意見，於本院審理中均未爭執，而本院言詞辯論程序終結
    前，被告、辯護人及公訴檢察官均未就上開證據方法之證據
    能力部分聲明異議，而本院審酌上開證人調查局陳述作成時
    之情況，核無違法取證及證明力明顯過低之瑕疵，亦認以之
    作為證據為適當，依前開規定，上開證人偵查之陳述，自得
    為證據。
(三)證人庚○○、甲○○○於調查局詢問時所為之陳述，固屬審
    判外之陳述，然上開證人於本院審理中經進行交互詰問後，
    其證述部分內容與調查局詢問時陳述之情節部分明顯不符，
    而本院審酌上開證人調查局詢問時並無來自他人之壓力而出
    於虛偽不實之指證或事後串謀而故為迴護被告之機會，復參
    以被告與上開證人分別係長官部屬、親屬關係，彼此間無任
    何仇怨嫌隙，是上開證人調查局詢問時實無設詞誣陷被告之
    動機存在。綜上足認上開證人於調查局之陳述，客觀上具有
    較可信之特別情況，亦為證明被告本案犯罪事實存否所必要
    ，故依首揭規定，上開證人於調查局詢問時之證言自有證據
    能力。
貳、認定犯罪事實所憑證據及理由：
一、被告丙○○違反稅捐稽徵法及商業會計法部分：
    訊據被告丙○○固坦承十美公司有開立如附表一(一)所示之統
    一發票共三十張予附表一(一)所示公司，及十美公司取得附表
    一(二)公司開立之進項統一發票共八十四張等事實不諱，但矢
    口否認有上揭違反商業會計法、稅捐稽徵法等犯行，辯稱：
    伊不曉得十美公司與附表一(一)、(二)公司的交易是有問題的，
    當時十美公司的報表都是黃錦琪製作的，而伊只是核章而已
    ，伊對此並不知情，也沒有指示員工作不實交易云云。經查
    ：
(一)被告丙○○係十美公司負責人，其與黃錦琪、饒玉麟於上述
    時地，共同連續以十美公司虛偽開立不實銷項發票及取得不
    實進項發票，並記入帳冊，持以申報逃漏營業稅及幫助他公
    司逃漏營業稅等犯罪事實，業據共犯饒玉麟、證人即晨喜公
    司負責人張明輝、康驊鑫公司負責人陳明宗、日雄公司負責
    人涂慶雄、上開公司實際負責人楊水勝、胡德立公司實際負
    責人胡龍海分別於調查局詢問時供證、證人即胡德立公司負
    責人胡忠立、證人胡德立於偵查中之證述、證人即深思公司
    實際負責人王學斌於調查局及偵查中之供證、證人即十美公
    司財務部經理陳世仁、會計主任江淑娟於調查局證述、證人
    即十美公司資財部經理白宇宏、業務部協理林敏超於調查局
    、偵查中證述屬實。並有十美公司、附表一所示八家公司之
    基本資料查詢、日雄公司股權讓渡協議書、「營業稅查核案
    件查詢作業進銷交易對象明細」、「營業稅年度資料查詢進
    項來源明細」等件在卷可稽。
(二)被告丙○○固辯稱：伊不知十美公司與附表一(一)、(二)公司的
    交易是有問題的，當時十美公司的報表都是黃錦琪製作的，
    而伊只是核章而已，伊並沒有指示員工虛開發票云云。惟查
    ：證人白宇宏於第一次偵查中結證稱：如附表一(一)、(二)所
    示八家公司與十美公司並無業務往來；九十二年五、六月間
    ，黃錦琪曾持晨喜公司、百美公司與十美公司交易之發票、
    合約書、出貨單等資料憑證，要求資材部依正常程序送交財
    務部入帳，但伊認為晨喜公司及百美公司與十美公司並無實
    際貨物之交易往來，因此拒絕黃錦琪、庚○○之要求，黃錦
    琪遂跳過資材部，直接將憑證交財務部入帳，因此會計主任
    江淑娟即持上開憑證問伊為何係由黃錦琪、庚○○所交付，
    而非資材部，嗣黃錦琪、庚○○、江淑娟、陳世仁及伊本人
    針對此爭議開會討論，並無法達成決議，後來黃錦琪將資材
    部、財務部拒絕配合渠等進行此虛偽交易流程之情形報告丙○○，丙○○即要求資材部配合黃錦琪之作為，但仍遭到伊
    的拒絕，最後丙○○裁示日後有關此種無實際進銷貨之入帳
    流程直接由黃錦琪自行製作整套憑證交財務部作業等語（見
    臺灣高雄地方法院檢察署九十三年度他字第六三九號卷第七
    十頁至第七十二頁）；又於第二次偵查中結證稱：伊沒有看
    過附表一所示八家公司的交易憑證，黃錦琪有拿晨喜公司、
    百美公司的交易單據要伊送交財務部入帳，被伊拒絕，因為
    並沒有業務部分出具的單據，並不符合正常程序，丙○○有
    跟伊說，要伊配合，但伊還是拒絕入帳等語；復於第三次偵
    查中結證稱：伊有看過黃錦琪跟財務經理盧先生拿跟佰美公
    司、晨喜公司交易之發票、合約等東西，要求資材部入帳，
    被伊拒絕後，又一次拿同樣東西要求我們時，說是董事長丙○○要求入帳的，但因為這些東西沒有原先批准編號，顯示
    公司並沒有這些實際交易，所以我們拒絕，也沒有權限入帳
    ；在十美公司請款金額超過五千元以上，就要副總經理的批
    示，但副總經理批示完，一定要經過總經理即董事長批示，
    而伊記憶中並沒有批示過附表一所示之八家公司與十美公司
    往來的單據等語（以上見臺灣板橋地方法院檢察署九十四年
    度偵字第一七三五六號卷第八、九、五十、五十一、五十四
    頁）。證人林敏超於偵查中結證稱：十美公司並沒有與附
    表一所示八家公司有實際交易等語（同上卷第五十頁）。
    證人陳世仁於第一次偵查中結證稱：十美公司所有單據都必
    須要經過董事長（指丙○○）簽章，我們才會入帳，而依照
    伊的做法，也從來沒有例外，丙○○大部分都是在請款單上
    簽名批准，應該沒有用蓋章之方式等語（同上卷第五十四頁
    ）；又於本院審理中結證稱：十美公司之進貨金額超過十萬
    元以上，要由總經理核決，就是看請款單、驗收單有無總經
    理簽章，如果有簽章，我們就製作傳票，再送總經理核准後
    開立支票，支票用印完後，再通知廠商領取，廠商的發票也
    是在驗收請款時同時檢附上來的，而出貨部分，係由業務單
    位送交財務部的送貨單及公司開立之發票，由財務單位審查
    是否符合公司內部裁決權限，就是出貨金額小的話，由業務
    主管即業務經理簽核，出貨金額大的話，就看出貨單上有無
    總經理簽核，但伊不記得金額標準，審核完，我們就製作傳
    票入帳，在業務單位收款後，就由業務單位填寫繳款單，附
    上支票或匯款收據交給我們，就可以銷掉應收帳款；十美公
    司開票、匯款部分，不論金額大小，都是要經過董事長即總
    經理核准；因十美公司控管比較嚴格，所以十萬元以上支出
    ，在十美公司就算蠻多的，而上百萬元就認為是大額支出等
    語。證人江淑娟於第二次偵查中結證稱：十美公司採購金
    額好像超過十萬元，就一定要給董事長兼總經理丙○○簽名
    ，若沒有給許（進忠）簽名，我則不會入帳等語（同上卷第
    五十四頁）；又於本院審理中結證稱：十美公司審核請款之
    最高層級為總經理，好像是請款金額五十萬元還是一百萬元
    以上，就需要總經理的核章，但確切金額伊沒有印象了，但
    單筆交易額不會是好幾百萬元才需要總經理核章，因十美公
    司是上櫃公司，控管嚴格，到百萬元金額左右之交易都要經
    過總經理核章，而伊偵查中講的應該記憶比較清楚等語。是
    綜觀上開證人證述情節，足認十美公司與附表一所示八家公
    司間並無實際進貨或銷貨交易之情形，且徵之證人白宇宏證
    述十美公司董事長即被告丙○○當時要求日後有關此種無實
    際進銷貨之入帳流程直接由黃錦琪製作整套憑證交財務部作
    業等語，證人陳世仁亦證稱十美公司所有單據都必須要經過
    董事長丙○○簽章，我們才會入帳；十美公司之進貨金額超
    過十萬元以上，要由總經理核決等語，復觀之附表一所示十
    美公司開立之銷項憑證及取得之進項憑證之發票銷售金額達
    分別數百萬元或一千餘萬元等情，是依照上開證人證述十美
    公司出貨開立銷項發票及進貨付款並取得進項發票之正常流
    程，則十美公司開立附表一所示之銷項發票及取得進項發票
    時，均係經過十美公司董事長兼總經理即被告丙○○之簽核
    後，始經不知情之會計部人員據以開立統一發票，是被告丙○○對於十美公司與附表一所示公司間並無實際交易而開立
    附表一所示之統一發票一節，應知之甚詳，其空言辯稱伊只
    是核章而已，並不知道如附表一所開立及取得之發票是不實
    的云云，應係卸責之詞，殊難採信。
(三)查附表一(一)編號四之深思公司，於九十二年六月間取得十美
    公司所開立之不實發票四紙，銷售額合計二百九十六萬元，
    則該公司逃漏九十二年六月之營業稅十四萬八千元等情（0
    000000乘以０‧０５＝１４８０００），亦有臺北市
    國稅局九十七年二月十五日財北國稅審三字第０九七００二
    ０八八四號書函附卷可憑；至附表一(一)編號一、二、三所示
    之暐智公司、胡德立公司及晨喜公司，分別經財政部臺灣省
    中區國稅局、臺北市國稅局查核認屬虛設行號，有該局大智
    稽徵所九十七年二月十五日中區國稅大智三字第０九七００
    ０三三二四號函、臺中市分局九十七年二月十五日中區國稅
    中市三字第０九七０００七八三八號函及所附中區國稅局函
    文、高雄市國稅局刑事案件移送書、胡德立公司涉嫌虛設行
    號案情報告、臺北市國稅局九十七年二月十五日財北國稅審
    三字第０九七００二０八八四號書函在卷可稽，依據上開說
    明，附表一(一)編號一、二、三所示之暐智公司、胡德立公司
    及晨喜公司等既為虛設行號，而無銷售貨物或勞務之行為，
    自非營業稅課徵之標的，上開公司亦無逃漏營業稅可言，則
    上揭公司雖於上開時間取得十美公司所開立之不實統一發票
    ，並無成立逃漏稅捐之結果，尚不得以稅捐稽徵法第四十三
    條之罪責相繩，併此敘明。另十美公司於九十二年間開立虛
    偽銷項憑證三十紙，銷售額計三千八百零二萬七千元，稅額
    一百九十萬一千三百五十元；並取得虛偽進項憑證八十四紙
    ，銷售額六千一百六十九萬五千七百元，稅額三百零八萬四
    千七百八十六元；因上開進銷項憑證均屬虛偽不實並持申報
    九十二年度營業稅額，按「財政部各地區國稅局辦理營業人
    取得不實進項憑證扣抵稅額及虛列成本費用查處原則」肆、
    七之規定無進、銷事實者，虛報之銷項金額小於進項金額，
    則造成十美公司逃漏營業稅額為一百十八萬三千四百三十六
    元等情，亦有財政部臺灣省國稅局新莊稽徵所九十七年二月
    十三日北區國稅新莊三字第０九七一００三一三五號函附卷
    足憑。
(四)再衡諸稅捐機關因此而對十美公司及附表一所示深思公司之
    營業稅捐之稽徵有誤，足見被告丙○○此部分所為對稅捐機
    關稅捐稽徵之正確性有損害甚明。綜上所述，被告上開所辯
    ，要屬事後卸責之詞，應不足採。本案事證明確，被告丙○○違反商業會計法及稅捐稽徵法等犯行，堪以認定，應依法
    論科。
二、被告丙○○、丁○○違反證券交易法第一百五十七條之一第
    一項第一款規定部分：
    訊據被告丙○○、丁○○固坦承由被告丙○○指示丁○○或
    股票名義持有人委託證券營業員下單，將附表二所示十美公
    司之股票賣出等事實，但其二人均矢口否認有被訴違反證券
    交易法第一百五十七條之一第一項第一款規定之犯行。被告
    丙○○辯稱：因十美公司資金週轉不足，伊向大哥許邦雄、
    大姊夫謝慶榮、二姐甲○○○及三姐乙○○等原始股東借錢
    ，伊有徵求他們同意後賣出股票，並不是炒作股票，況當時
    伊自己也有四千多張股票都沒有賣出云云；被告丁○○辯稱
    ：伊委託營業員下單賣出股票，係因十美公司流動資金缺少
    ，丙○○指示伊賣出股票以作為公司週轉之用，且上開持有
    股票者，都是十美公司的原始股東，伊並無涉犯內線交易罪
    嫌云云。經查：
(一)十美公司自九十年起即因產業變遷、產品良率無法提高，致
    業務量緊縮，已連續三年陷入營業虧損狀態，且十美公司因
    財務營運狀況不佳，已無法向一般金融機構貸得金錢，被告
    丙○○為籌措公司營運所需之資金，遂於九十二年六月間起
    ，指示財務顧問黃錦琪以其個人名義，為十美公司向民間金
    主借貸，而由公司開立保證支票交付民間金主，擔保公司債
    務，惟因十美公司於借款後營運仍未見起色，持續衰退甚至
    陷於無法償付民間金主本息之窘狀，至九十二年十二月中旬
    ，十美公司財務因持續惡化，已瀕臨停業倒閉之情況等情，
    業據被告丙○○於偵查、本院審理中之供述，及被告丁○○
    於調查局、偵查及本院審理中供述在卷，並據證人白宇宏於
    偵查中證述，及證人庚○○、江淑娟、陳世仁於偵查、本院
    審理中證述屬實，並有十美公司自八十九年一月起至九十三
    年十二月之授信資訊及科目代號對照表一份在卷可稽。又十
    美公司於九十二年間經會計師查核該公司相關財務報表後，
    發現該公司於同年六月三十日及同年九月三十日止，營運持
    續產生虧損，並有流動資產不足抵償流動負債之情形，且十
    美公司之支票帳戶復自九十二年十二月二十六日起即陸續有
    多筆支票退票等情，分別有十美公司財務報表、資誠會計師
    事務所九十二年八月二十九日會計師查核報告書、同年十月
    二十七日會計師核閱報告及大額退票查詢系統資料各一份附
    卷足憑。
(二)被告丙○○於附表二所示時間，由其指示被告丁○○或股票
    名義持有人自行委託附表二所示之證券營業員下單，將附表
    二所示十美公司之股票賣出等事實，業據被告丙○○於偵查
    、審理中、被告丁○○於調查局、偵查及審理中供承在卷，
    並證人即證券公司營業員楊蕙菁、李梅英、戴秀蓮、陳孟昭
    、駱敏純、林玉朋、范席綸於調查局詢問時證述屬實，復有
    元大證券股份有限公司內湖分公司九十六年十一月二十七日
    （九六）元證內湖字第一號函及所附下單人丁○○委託營業
    員陳孟昭賣出辛○○○、己○○、汪碧娟名下十美公司股票
    之委託書；臺灣工銀證券股份有限公司九十六年十一月二十
    一日（九六）工銀證字第三三四號函及所附下單人壬○○委
    託營業員李梅英賣出壬○○名下十美公司股票之委託書；大
    華證券股份有限公司九十六年十二月三日陳報狀及所附下單
    人辛○○○委託營業員楊蕙菁賣出辛○○○名下十美公司股
    票之委託書；中信證券股份有限公司九十六年十二月七日（
    九六）中證字第八八二號函及所附該公司營業員林玉朋、駱
    敏純分別受託賣出甲○○○、戊○○、卓水名下十美公司股
    票之委託書等件在卷可稽。又被告丁○○於調查局詢問時
    供稱：十美公司為方便上櫃後之資金運用，有分散股權之必
    要，曾找一些親友擔任人頭股東，如辛○○○、壬○○、汪
    碧娟、己○○、甲○○○、卓水等人，人頭股東股票買賣於
    上櫃之初是由謝佳亮負責，謝佳亮離職後由伊擔任委任人，
    但十美公司股票之進出均需由丙○○指示後才買賣；丙○○
    於九十二年十二月十七日請伊回國，並告知公司急需用錢，
    請伊將辛○○○、壬○○、汪碧娟、己○○、戊○○等人頭
    股東持股賣出一部分等語；證人辛○○○於偵查中結證稱
    因十美公司需要借調週轉，所以伊於九十二年十二月間有在
    大華證券下單賣出股票，另外委託丁○○在元大證券公司下
    單賣出股票等語；證人壬○○於偵查中結證稱：伊自己並
    沒有出資購買十美公司股票，當時伊沒有資力，且伊股票帳
    戶都是交給丁○○保管，自己不行自由動用帳戶內股票，伊
    也不清楚九十二年十二月二十六日有賣出十美公司股票，不
    知道是丙○○還是丁○○賣的等語；證人戊○○於偵查中
    結證稱：為了股權分散政策，伊名下股票是丙○○、丁○○
    在管理，並不是伊出資的，也不是伊下單購買的，後來伊授
    權丁○○買賣股票，伊自己沒有管等語；證人甲○○○於
    調查局詢問時證稱：十美公司上櫃後，伊三弟丁○○音擔任
    十美公司副總經理，為方便操作十美公司，主動要求伊將開
    立之中信證券（當時仍為台育證券）林口分行股票買賣帳戶
    之集保存摺、銀行存摺、印鑑章交付給他，伊即未再有買入
    任何股票，至於在十美公司上櫃後，何人何時購買何股票及
    有多少股票存入伊名下集保存摺，伊均不清楚，僅有在賣出
    十美公司以外，伊個人買進的其他上市櫃公司零星股票時，
    伊會向丁○○拿回國泰世華銀行蘆洲分行存摺和印章以便提
    領賣出股票所得之金額；因伊將股票買賣帳戶之集保存摺、
    銀行存摺、印鑑章均置放在丁○○手上，炒作十美公司股票
    皆是丁○○一人自行處理，丁○○也從未告知我處理十美公
    司股票過程，故處理十美公司股票及資金運作的詳情要問丁○○本人才清楚；伊本身並無權利處置十美公司股票買賣，
    因丁○○告訴伊，兄弟姊妹間擁有的十美公司股票均由他一
    人操作，有利公司資金調度，伊也不疑他，故將伊個人戶頭
    交由丁○○操作，況十美公司召開股東會議時也不會叫伊出
    席東會或提供任何意見，故十美公司股票的運作應是丁○○
    一人在作處理，伊無權處理名下之十美公司股票及股票賣出
    後所得資金；又於偵查中結證稱：伊是十美公司剛上櫃時，
    就將股票帳戶交給丁○○，之後帳戶之操作也是由丁○○處
    理，丁○○並沒有給伊每年十美公司股票配股配息所得紅利
    ，伊從不過問十美公司營運等語；證人己○○於本院審理
    中結證稱：伊有提供個人印鑑、身分證件給丙○○去辦理開
    戶取得十美公司股票，丙○○說他要分散股權，要借伊的名
    字，伊並不知道伊元大證券公司帳戶有於九十二年十二月二
    十四日賣出十美公司股票的事，丙○○事前也沒有通知伊要
    賣股票的事，伊是到調查局作筆錄時才知道的；伊與丙○○
    、丁○○之間並無金錢往來，他們二人也沒有向伊借過錢，
    伊不認識被告家族其他人，丙○○當時只有跟伊說十美公司
    要分散股權，但沒有說是誰擁有的股權需要分散等語；證
    人卓水於偵查中結證稱：之前十美公司股票剛上櫃時，老闆
    丙○○有叫證券公司的人到十美來，有叫課長級以上的人開
    證券戶，伊當時也有簽名申請的帳戶，該帳戶交給誰伊不知
    道，應該是丙○○直接拿去的，伊也不知道總共開幾個戶頭
    ；伊沒有投入任何資金買十美公司股票，也沒有用剛剛的戶
    頭買賣股票，伊根本沒有玩股票，也沒有在九十二年十二月
    十七日二十六日共賣出七百十三張十美公司股票等語；此外
    ，並有被告丙○○、證人辛○○○、壬○○等人之戶籍資料
    在卷可稽。綜觀被告丁○○及證人辛○○○、壬○○、戊○○、甲○○○、己○○、卓水上開供證之情節，足認上開股
    票名義持有人對於附表二所示之股票並無管理處分之權限，
    且上開股票均由被告丙○○實際掌管持有，是如附表二所示
    辛○○○、壬○○、戊○○、甲○○○、己○○、汪碧娟、
    卓水等人名義持有之十美公司股票，應係被告丙○○之配偶
    或其利用附表二所示人頭之名義而持有之十美公司股票。至
    證人戊○○於本院審理中證稱：伊名下十美公司股票，是父
    親許邦雄所有的，偵查中開完庭回家後，母親才跟伊說的云
    云，惟證人戊○○偵查中均未曾提及其名義持有之十美公司
    股票是其父親所擁有，且其擔任擔任十美公司財務副理，與
    被告丙○○、丁○○等人間，亦具有旁系血親之親屬關係，
    倘若該股票確係戊○○父親許邦雄所有，何以證人戊○○於
    被告丁○○下單賣出該股票前，卻始終不知此事，而是偵查
    後經其母親告知始知上情，有違常情，其於審理中改稱係其
    父親所有云云，顯難採信；又證人乙○○於調查局、偵查中
    亦未曾陳述其先生簡文雄（已故）的股票是借用己○○、卓
    水的名義而持有等情，此觀之證人乙○○於調查局、偵查訊
    問筆錄自明，且證人己○○於本院審理中證稱其不認識被告
    家族其他的人，丙○○當時只有跟伊說十美公司要分散股權
    ，但沒有說是誰擁有的股權需要分散等語，亦如前述，則證
    人乙○○及其夫簡文雄與證人己○○之間互不相識，惟證人
    乙○○竟會同意其夫原所有之股票借用不認識之人名義持有
    ，甚至於其夫死亡後均未曾要求取回股票，是證人乙○○於
    本院審理中證稱其先生簡文雄的股票是借用己○○、卓水的
    名義而持有云云，應係迴護被告之詞，殊難採信；另證人甲○○○於本院審理中固證稱伊是十美公司原始股東，而取得
    十美公司之股票，該股票均是伊所有的云云，惟與其調查局
    詢問時明確證述其無權處理名下之十美公司股票及股票賣出
    後所得資金等情，顯不相符，參以證人甲○○○於調查局、
    偵查及本院審理中均證稱十美公司股票帳戶都是放在公司，
    並交由丁○○在處理等語，足徵證人甲○○○名義持有之十
    美公司股票，亦係被告丙○○以他人名義而自己實際持有之
    股票，證人甲○○○上開本院審理中之證述情節，亦難作為
    被告有利之認定。則被告丙○○、丁○○及辯護人於本院審
    理中辯稱附表二所示股票都是十美公司原始股東所有，因分
    散股權而由附表之名義人持有股票，並非被告所有之股票云
    云，均非足採。
(三)又被告丙○○、丁○○二人於九十二年間分別係十美公司董
    事長兼總經理、副總經理，及十美公司於九十二年十二月二
    十九日因市場傳聞爆發財務危機及無預警停工之消息，該公
    司股票開盤後跳空跌停，當日收盤時有一萬一千六百七十九
    千股，以跌停價賣出，嗣接續二日皆為跌停，其中十二月三
    十日成交十七千股，十二月三十一日成交九千股，該二日收
    盤時分別有二萬六千八百千股與二萬四千一百八十二千股以
    跌停賣出，故十美公司於九十二年十二月二十九日之無預警
    停工消息，是為足以影響該公司股票價格之重大消息等情，
    亦分別有財團法人中華民國證券櫃檯買賣中心九十三年一月
    二日（九三）證交字第００一二九號函、所附十美公司股票
    分析報告及十美公司登記資料各一份在卷可憑，足認十美公
    司於九十二年十二月二十九日爆發財務危機及無預警停工，
    應屬證券交易法第一百五十七條之一第一項所定「發行股票
    公司有重大影響其股票價格之消息」無訛。再者，證人辛○○○係被告丙○○之配偶，其於九十二年全年間並無另行買
    賣十美公司股票，而以其名義持有股票於九十二年十二月二
    十四日賣出時，十美公司股票恰自十二月十九日之八元翻升
    ，連續上漲三日，當日（指十二月二十四日）並以九點七元
    收盤，且十二月二十五日媒體（指中央通訊社）尚有「十美
    訂單穩定成長，估第四季獲利三千五百萬元」之消息傳出，
    是辛○○○於十美公司停工消息傳出前，股票價格連續下跌
    前，明顯改變其交易行為，而於價格較高時賣出如表二所示
    之十美公司股票；又證人壬○○係被告丙○○之子，其於九
    十二年全年間亦僅於十美公司停工消息傳出前一日，即同年
    十二月二十六日賣出五十五千股；另被告丁○○為買賣股票
    之受任人，於停工消息發布前，亦有明顯改變交易行為，且
    賣出股票數量較大，而分別為戊○○賣出一百七十九千股，
    為甲○○○賣出一百零一千股，及為己○○賣出二百三十千
    股等情，亦有財團法人中華民國證券櫃檯買賣中心製作之十
    美公司股票分析報告、「成交買賣前五十名投資人明細表」
    、「投資人或集團交易明細表」、「董監事、經理人百分之
    十大股東暨關係人交易明細表」、「投資人單一股票交易明
    細表」各一份在卷可稽。
(四)綜上，足認被告丙○○、丁○○因擔任十美公司董事長兼總
    經理、副總經理，並均實際執掌十美公司之業務、財務等工
    作，且負責提出十美公司之年度財務報表，故渠等對十美公
    司之實際業務及財務狀況均知悉甚詳，則其二人對於十美公
    司已連續三年陷入營業虧損狀態，且因財務營運狀況不佳，
    已無法向一般金融機構貸得金錢，並於九十二年六月間起，
    指示財務顧問黃錦琪以其個人名義，為十美公司向民間金主
    借貸，而由公司開立保證支票交付民間金主，擔保公司債務
    ，惟因十美公司於借款後營運仍未見起色，持續衰退甚至陷
    於無法償付民間金主本息之窘狀，而獲悉十美公司至九十二
    年十二月中旬，因財務持續惡化，已瀕臨停業倒閉之消息，
    在該重大影響股票價格之消息公布前，即自九十二年十二月
    十七日起，先後於附表二所示時間，由被告丙○○指示被告
    丁○○或股票名義持有人本人自行委託附表二所示之證券營
    業員下單，連續將所持有如附表二所示之十美公司股票予以
    出脫之事實，堪以認定。至被告丙○○、丁○○及辯護人另
    辯稱被告二人係為十美公司週轉之用而賣出附表二所示股票
    ，並未炒作股票云云。惟按證券交易法第一百五十七條之一
    規定內線交易之禁止，僅須內部人具備「獲悉發行股票公司
    有重大影響其股票價格之消息」及「在該消息未公開前，對
    該公司之上市或在證券商營業處所買賣之股票，買入或賣出
    」此二形式要件即成，並未規定行為人主觀目的之要件，故
    內部人於知悉消息後，並買賣股票，是否有藉該交易獲利或
    避免損失之主觀意圖，應不影響其犯罪之成立；且該內部人
    是否因該內線交易而獲利益，亦無足問，即本罪之性質，應
    解為即成犯（或行為犯、舉動犯），而非結果犯（最高法院
    九十一年度台上字第三○三七號判決採同一意旨）；又證券
    交易法第一百五十七條之一內線交易罪之處罰，對於因公司
    資金週轉需要，而出售股票之行為，並未設免責之例外規定
    。是本件縱認被告丙○○、丁○○二人所辯係因十美公司資
    金週轉之用，而賣出附表二所示之股票，然揆諸上開說明，
    被告丙○○、丁○○二人均為十美公司之內部人，其等獲悉
    十美公司有上述重大影響其股票價格之消息，在該消息未公
    開前賣出其等實際持有之股票之行為，即已構成內線交易罪
    ，被告二人自不得免責。
(五)綜上所述，被告丙○○、丁○○二人上開所辯，應係卸責之
    詞，均非足採。本案事證明確，被告丙○○、丁○○違反證
    券交易法第一百五十七條之一第一項第一款規定之犯行，洵
    堪認定，應依法論科。
三、被告丙○○違反證券交易法第一百五十五條第一項第六款（
    即修正前同條項第五款）規定部分：
    訊據被告丙○○矢口否認有上揭意圖影響集中交易市場有價
    證券交易價格而散布不實資料之犯行，辯稱：伊並不知道有
    上開十美公司九十二年第四季獲利三千五百萬的新聞，也不
    知道該新聞是何人所發布，伊是被移送後才知道有這件事，
    況且這個新聞內容也接近事實，因為我們電子業每年第四季
    都是賺錢的云云。惟查：
(一)證人即十美公司董事長特助兼發言人庚○○於調查局詢問
    時證稱：「（你何時知悉十美公司有財務困難？該公司有無
    向地下錢莊借貸，詳情如何？）我於九十二年六、七月聽十
    美公司財務副總談稱，九十二年年初春節期間，公司發放年
    終獎金係公司董事長丙○○向友人借貸，因轉型的關係，十
    美公司連續三年皆有虧損，所以始知十美公司有財務危機，
    公司有要求我跟銀行接洽借貸事宜，但因十美公司財報不佳
    ，銀行不同意放貸，約於九十二年九、十月間，有民間金主
    主動電話聯繫，詢問公司是否要借貸，丙○○因公司週轉不
    靈，才陸續向地下錢莊借貸，借貸詳情我不清楚，但丙○○
    有還利息；另丙○○於九十二年五月間有在大陸投資設廠，
    以致十美公司財務更陷困境」、「（十美公司財務陷入困境
    後，丙○○有無指示你在股市公開訊息觀測站發佈利多消息
    ？）九十二年九月十二日工商時報登載『十美企業日前雖然
    調降今年財測，該公司表示，在出貨順暢下，對全年營運目
    標深具信心』，九十二年九月十六日自由時報登載『十美企
    業TFT 面板接單量激增，下半年獲利目標可達成』；九十二
    年十一月二十九日工商時報登載『十美接獲廣輝訂單，已爭
    取到三家大陸廠商下單，明年可望轉虧為盈』等，皆為丙○○由業務部得知訂單進度，指示我發布訊息至各媒體」、「
    （十美副總經理丁○○九十四年八月二十九日於本站所製作
    之調查筆錄表示，約於九十二年十二月二十五日前一天，與
    丙○○、許文豪、黃錦祺及你在公司開會，黃錦琪向你們說
    明公司向地下錢莊借錢即將到期，研討如何籌措資金還債，
    請問當時詳情為何？）就我所知，丙○○、許文豪、黃錦琪
    、丁○○及相關部門主管皆知道公司週轉不靈，陸續以公司
    票向地下錢莊借貸。當時丙○○表示要與原料下游廠商延票
    ，如果下游廠商同意延票，地下錢莊也同意延票，我於九十
    二年十二月二十五日離台前，丙○○以行動電話告訴我與下
    游廠商達成延票協議，我於九十二年十二月三十一日返台，
    從新聞報導才知道公司蘆洲廠等設備已遭人強行搬走」、「
    （十美公司向民間地下錢莊借貸詳情為何？）民間借貸需以
    不動產或有價證券為擔保品，但是十美公司為上市公司其支
    票之流向，受限會計師之稽核審查，所以無法以公司票直接
    借貸，故丙○○請求黃錦琪以其個人支票作借貸還款之支付
    ，公司票為擔保票據」等語。又於九十四年十月二十六日
    偵查中結證稱：「（問：有無負責十美公司業務、財務工作
    ？）都沒有，我是一直到九十二年六月間十美財務吃緊，所
    以公司在松江路那邊另設一辦公室調度資金，因為不想讓金
    主跑到工廠來，當時就已經陸續向一些地下錢莊借錢，丙○○就叫我到松江路辦公室上班」、「（為何十美有財務吃緊
    狀況？）九十二年三月間，彭副總主管財務，他有私下告訴
    我十美財務報表有問題，且有說應該是九十一年年終獎金公
    司就發不出來，丙○○借三千萬來發的。（誰決定向地下錢
    莊借錢？）當時我跟彭副總在九十二年三至四月間有介紹讓
    黃錦琪進來公司任職，擔任業務顧問，當時九十二年五月間
    他有向丙○○建議可以向地下錢莊借錢，同時那時我有拿公
    司資料報表向林口附近之金融機構要求融資，如彰化銀行，
    但都被拒絕」、「（後來公司有無向地下錢莊借錢？）有，
    從九十二年六月間就陸續借，借多少詳細金額我不清楚，這
    是由丙○○授權的，我們有拿公司支票去向地下錢莊借錢，
    我這中間也有陸續拿一些公司支票跟地下錢莊交換，或跟他
    們寫一些協議書。（知否公司從財務吃緊後有無虛開發票衝
    業績或退稅之情事？）我不知道這些事情，但我有一丙○○
    指示對外發佈公司業績消息，每個月業績數字都是丙○○給
    我給我的，我也都是依照這些數字發佈的」、（九十二年十
    二月公司利多之消息是誰發佈的？）我知道丙○○有跟地下
    錢莊一些人談，要發布公司利多消息以拉抬股價，並讓禿鷹
    進場以獲利抵債，我是有製作一些新聞稿，但那是之前製作
    的不是當天製作的，之後我是約在九十二年十二月底，應該
    是星期五出事之那一星期之星期二，依照丙○○指示傳真到
    不明地方，由那些禿鷹發布不實消息。所以那些消息不是我
    直接發不出去的，丙○○跟那些禿鷹之協議都是會約在松江
    路之辦公室，我雖然沒有參與直接討論，但是進去倒茶水等
    ，都有聽到這些事情，所以我知道丙○○要發布假消息之事
    情，那時松江路辦公室都在最後十二月之禮拜被黑道把持住
    」、「（﹝提示雅虎奇摩股市新聞九十二年十二月二十五日
    之新聞﹞，是不是你剛才說依照丙○○指示傳真到不明的地
    方，由那些禿鷹發佈之消息？）這是我在九十二年四至六月
    間所發布之新聞，至於我所傳真的內容是應該是十美企業十
    二月前半期營收，但那時實際資料應該還沒有出來，我是依
    之前十一月的資料改編，約是說十二月營收有達到預期目標
    ，同時我應該有把之前獲利三千五百萬元之消息一併寫在內
    容裡傳給不明之人。至於剛剛提示九十二年十二月二十五日
    預估獲利三千五百萬元之新聞應該是改編自我以前的新聞」
    等語。又於九十五年十一月二十八日偵查中結證稱：「（
    九十二年十二月二十五日有無以電子郵件方式，發送十美公
    司第四季預計獲利三千五百萬之新聞？）沒有。我記得我們
    有一星期四在下班後，就開會，有丙○○、丁○○、許文豪
    、戊○○、白宇宏、林敏超、黃錦琪、盧先生，我也有參加
    ，目的是討論公司財務窘況，因為當時公司跟地下錢莊借的
    錢，是開黃錦琪個人票，並以公司票作為保證票。因為黃錦
    祺票將在下星期到期。所以要討論讓黃錦琪的票過。但當時
    實在調不到錢，大陸工廠工人因為沒有拿到薪水已經鼓譟，
    所以丙○○表示這邊的錢他會想辦法，叫我、黃錦琪、盧先
    生到大陸安撫民工」、（十美公司何時向地下錢莊借錢？）
    九十二年七至八月間，是丙○○授權透過黃錦琪去借的。在
    七至八月間，我、丙○○、丁○○都知道這些事情，我們都
    討論過，公司其他如林敏超、白宇宏等幹部都知道這些事。
    公司保證票由戊○○開出，丙○○蓋大小章，交給我拿給地
    下錢莊。地下錢莊都會來公司找我收票。（丁○○知否公司
    向地下錢莊借錢的事？）知道。（有無用現金或匯款到福至
    或藍棠公司還錢？）我們都是用支票，到期若要繼續借就換
    票，若不要繼續借就拿現金還給他們。（十美公司新聞稿如
    何發出去的？）我用電子郵件發出去的，對於中央社我還是
    一直以電子郵件方式，上次我呈報給檢（察）官的魏興中，
    若錢怡是用魏興中之電子郵件帳戶，錢怡才會收到我發過去
    的電子郵件。我跟錢怡沒有直接聯絡。上次我跟檢察官說的
    發給禿鷹利多消息，約在我開會之前一星期四或五，當時情
    況很亂，我不知道禿鷹是否有再透過管道發給媒體。我發給
    禿鷹之新聞內容如同我今天庭呈的資料，共有三篇」等語。
    復於九十五年十二月二十二日偵查中結證稱：「（九十二
    年十二月底，是否有在你出國前十美公司召開會議，討論公
    司財務狀況問題？）有。從九十二年十二月二十二日那星期
    開始，地下錢莊債主就跟丙○○、丁○○、許文豪三兄弟討
    論還款事宜，這段時間我們重要幹部未直接參與，是債主跟
    他們三兄弟談的，這中間丙○○有跟我們說，因為都是開黃
    錦琪的票，而都是我出面跟債主去換票，要我們準備出國事
    情，以避免被牽連，所以我跟黃錦琪事先都有買好九十二年
    十二月二十六日要出國的機票。之後在九十二年十二月二十
    四日晚間，丙○○三兄弟、我、林敏超、白宇宏、江淑娟、
    戊○○就有開會，討論是否要繼續跟廠商延票，及公司要否
    繼續經營下去，但後來覺得實在沒有辦法，決議是丙○○決
    定定撐撐看，但要我們先出國，他說他自己會跟廠商延票期
    ，丙○○在九十二年十二月二十七日有打電話給我，當時我
    在大陸，他跟我說他票已經延好了想不到隔天又打電話跟我
    說他也要跑路了。‧‧‧（十美公司營運依你所知何時有問
    題？）九十一年十二月就有丙○○向同學借三千萬發年終獎
    金，九十二年七至八月開始，因銀行抽銀根向地下錢莊借錢
    ，且同時有在松江路租一辦公室，才不會影響公司營運。九
    十二年我們還是預估有賺錢，但沒有將跟地下錢莊借錢的是
    跟ＯＴＣ呈報，我們所發布盈餘消息當然不會將跟地下錢莊
    借的錢算進去。‧‧‧（﹝提示中央社歷史新聞從九十二年
    七月起到十二月二十五日﹞，這些新聞是不是你發給中央社
    的？）十美公司我都是發通稿，我應該沒有錢怡電子郵件地
    址，他有可能去問業務部的人，例如林敏超。（九十二年十
    二月二十二日那星期開始，地下錢莊已經在松江路辦公室討
    論還款事情？）是。他們來來去去的，約從星期一、二就開
    始，是由錢莊的人跟丙○○、丁○○、許文豪、黃錦琪等人
    談的，據我所知錢莊可能有被四海幫把持。（知否十美公司
    之前有跟晨喜等八家公司虛開發票充業績？）是。我不是直
    接管財務，但據我所知，丙○○有跟黃錦琪等人談過這件事
    ，最後由黃錦琪去執行，我不知道執行過程中公司其他人如
    何操作，我只知道黃錦琪建議丙○○買發票充業績，丙○○
    也同意就真的這樣做了。至於買了哪些公司發票及金額多少
    我不清楚，但我有聽過丙○○、黃錦琪、盧先生有說過這件
    事，他們有進行這件事。（意見？）若是我發的我都是發通
    稿，不會單獨發給中央社，若是我發的媒體也會有此新聞。
    我之前有跟檢察官說過，我應丙○○要求，在九十二年十二
    月二十一至二十二日左右，發公司利多消息給股市禿鷹，至
    於禿鷹有無將消息再轉給錢怡，我就不知道了」等語。復
    於本院審理中結證稱：九十二年十二月二十五日中央社新聞
    稿內容是我們公司之前就發布過的舊聞；伊於九十五年十一
    月二十八日偵查中說伊會發給禿鷹的利多消息，是指當時董
    事長（指丙○○）有指示伊傳真給某個人，是董事長告訴伊
    一個號碼，伊就找以前的舊稿出來，傳了一、兩篇過去；伊
    在偵查中說依丙○○指示在星期二發布消息等語部分，伊確
    實聽到當時佔據辦公室的那些人要求丙○○要這樣做，而伊
    也有依董事長指示傳真舊稿給不知名的人等語。
(二)證人即中央社記者錢怡於九十五年十一月十日偵查中結證稱
    ：「（當初你負責之範圍？）印刷電路板，十美公司當時是
    印刷電路板的上櫃公司，也是我負責之公司。（一般你們中
    央社收發新聞之流程？）一般有新聞時公司會發電子郵件或
    傳真給我們，經我們潤飾一下後，透過發稿系統發回通訊社
    由編輯審核，編輯作形式上錯字或是數字之類之更改，由編
    輯過濾將重要之新聞在發給值班之組長或副主任、主任審核
    ，但大部分新聞不會這麼重要。（謝漢江當時是你組長？）
    是。他負責跟主任、副主任就重要新聞輪班改稿，就其他一
    般新聞會分擔編輯工作做形式上審核。（你何時開始跑十美
    新聞？）我是跟魏興中交接的。（問：依據中央社呈報魏從
    九十二年二月二十八日離職，你是否從九十二年三月開始跑
    十美公司？）我記的我是從九十二年四月底進公司，慢慢與
    十美接觸。（認不認識庚○○？）有通過電話，沒有見過本
    人。（每一件新聞要在發前你會不會再跟以前新聞對照，或
    判斷合理性？）若有一些新聞，我一看就知道是公司說法，
    我們會加上公司表示。（依據你跑十美公司經驗該公司營運
    狀況如何？）一開始他們說很好，說他們轉型做光電板，客
    戶有友達、廣輝等大廠。一開始都說前途還不錯，但突然聽
    說他就倒了。（你身為財經記者，都不知道十美的營運狀況
    ？）我當時沒有去查，且剛跑財經線，沒有人教。十美公司
    說他轉型成功，我沒有想那麼多。且我怕漏新聞，怕大家都
    寫我沒寫，會被盯。‧‧‧（十美公司除庚○○外，還有任
    何人提供給你新聞？）沒有。（庚○○除用電子郵件外，有
    無傳真給你新聞過？）沒有。‧‧‧（﹝提示九十二年十二
    月二十五日中央社新聞﹞這是不是你發的？）應該是。（新
    聞來源？）是庚○○發電子郵件給我的，現在已經找不到此
    電子郵件，因為我曾電腦壞掉，但我知道我在中央社發之新
    聞都是庚○○發給我，我沒有從別的資訊來源取得十美公司
    之新聞過，因當時對ＰＣＶ產業不熟，幾乎都依賴各公司發
    給我之郵件來發新聞的。（庚○○的電子郵件帳號記得否？
    ）不記得，記憶中他都是用同一個帳號寄給我，我應該沒有
    收過不同帳號之人寄給我。我記得最後這封郵件應該就是由
    十美公司之庚○○寄來的」等語。又於九十五年十二月二十
    二日偵查中結證稱：「（十美公司以何方式發送新聞給你？
    ）電子郵件或電話，有時我們接到電子郵件，我會打電話去
    跟庚○○確認，電子郵件以庚○○名義發出，我收電子郵件
    是用我自己帳戶，我給過庚○○我電子郵件帳戶。‧‧‧（
    ﹝提示九十二年十二月二十五日新聞稿﹞這新聞稿是你何時
    收到消息，何時發出去的？)詳 細情形不記的，大部分應該
    是我當天收到消息，當天發出去，但若是前一天收到也有可
    能。（剛剛所言是否屬實？）實在，我消息來源是跟庚○○
    或十美公司的人聯絡過的，我跟他沒有見過面，但他電話留
    股市觀測站裡，我們會在電話裡留下互相聯絡的方式，我不
    確定我有無他手機。我有跟庚○○直接講過電話。（九十二
    年十二月二十五日之新聞，跟其他新聞有無從十美公司內部
    以外管道獲得？）沒有。都是由十美公司發電子郵件給我的
    」等語。
(三)依據證人錢怡上開證述情節，其明確證述：十美公司除庚○○外，沒有人會提供新聞給伊，而上開九十二年十二月二十
    五日中央社新聞是伊發布的，該則新聞來源是庚○○發電子
    郵件給伊的；平常十美公司會以電子郵件或電話之方式發送
    新聞（稿）給伊，有時我們接到電子郵件，會打電話去跟庚○○確認；上開新聞之電子郵件以庚○○名義發出，伊收電
    子郵件是用自己的帳戶收，伊有給過庚○○伊的電子郵件帳
    戶等語。核與證人即中央通訊社組長謝漢疆於偵查中證述上
    開九十二年十二月二十五日中央社新聞是記者錢怡發的，錢
    怡說這則新聞是十美公司提供的等語相符。又證人庚○○偵
    查中亦證述：伊知道丙○○有跟地下錢莊一些人談，要發布
    公司利多消息以拉抬股價，並讓禿鷹進場以獲利底價，伊是
    有製作一些新聞稿，但那是之前製作的不是當天製作的，之
    後伊是約在九十二年十二月底，應該是星期五出事之那一星
    期之星期二，依照丙○○指示傳真到不明地方，由那些禿鷹
    發布不實消息等語；此外，並有中央社記者錢怡於九十二年
    十二月二十五日發布，標題「十美訂單穩定成長，估第四季
    獲利三千五百萬元」，內容為「十美（５３７２）表示，轉
    行光電板領域發展以來，目前佔其整體營收九成以上的ＴＦ
    Ｔ－ＬＣＤ專業用ＰＣＢ，自第三季起營收即呈現平穩成長
    ，獲利約五千萬元左右，在內部產品良率嚴格控管下，友達
    與奇美第五代廠、廣輝第五點五代與華映四點五代廠開出，
    出貨量增加，第四季十月營收較去年成長百分之四十六點五
    三，十一月營收成長百分之六點二九，公司內部自結十月獲
    利有九百三十一萬，十一月獲利約一千萬，十美表示，ＴＦ
    Ｔ－ＬＣＤ廣電板產值已躍升國內前五大，就大尺寸而言是
    國內第一大供應商。十美主要以大尺寸之多層板為主，其中
    以四層、六層ＴＦＴ－ＬＣＤ  ＰＣＢ光電板產品為主。十
    美指出，就近期營運狀況而言，由於受惠於ＴＦＴ－ＬＣＤ
    ＰＣＢ訂單需求的持續成長，大陸部分訂單挹注，十月、十
    一月份ＴＦＴ－ＬＣＤ  ＰＣＢ之營收已逐漸成長，相信配
    合政府拼經濟的理念之下，全臺經濟復甦、ＴＦＴ－ＬＣＤ
    面板價格成長與需求增加等多重因素影響，十美相信二００
    四年將是大豐收的一年。十美第三季轉虧為盈是因為報廢率
    下降、投料準確、下游廠商產能大開、營收成長，稅前盈餘
    約有五百萬元左右，第四季預估獲利約三千五百萬左右。十
    美未來發展策略將持續提昇本業獲利，繼續朝光電板ＴＦＴ
    －ＬＣＤ專業用板及高抗阻板發展，並將致力改善公司財務
    結構，以提升整體經營績效。」之股市新聞一則在卷可稽。
    堪認上開中央社記者錢怡於九十二年十二月二十五日發布之
    新聞，確係被告丙○○於數日前指示庚○○傳送至中央通訊
    社由記者錢怡所接收。至證人庚○○於本院審理中證稱其未
    提供上開新聞給中央社記者錢怡云云，及被告丙○○辯稱其
    未指示他人發布上開新聞云云，應屬卸責之詞，均非足採。
(四)又十美公司自九十年起即因產業變遷、產品良率無法提高，
    致業務量緊縮，已連續三年陷入營業虧損狀態，且十美公司
    財務營運狀況不佳，已無法向一般金融機構貸得金錢，被告
    丙○○為籌措公司營運所需之資金，遂於九十二年六月間起
    ，指示財務顧問黃錦琪秘密以個人名義，為十美公司向民間
    金主借貸，而由公司開立保證支票交付民間金主，擔保公司
    債務，惟因十美公司於借款後營運仍未見起色，持續衰退甚
    至陷於無法償付民間金主本息之窘狀，至九十二年十二月中
    旬，十美公司財務因持續惡化，已經瀕臨停業倒閉等情，業
    如前所述；且徵之證人陳世仁於本院審理中明確證稱：十美
    公司第一季、第二季營收確實比較不好，伊不知道後二季是
    否比較好，依據產業特性及以往的經驗，後二季確實比較好
    ，但伊任職十美公司那幾年，大部分每年結算後還是都虧損
    ，只有一年有盈餘，但盈餘也不是很多等語；而被告丙○○
    於九十六年四月十六日本院準備程序中亦供承：十美公司因
    為轉型，投入大量資金來生產ＴＦＴ- ＬＣＤ板，因為這是
    新的技術，所以在生產過程中，會有很多產品報廢，所以公
    司在九十、九十一、九十二年連續三年虧損，因前二年虧損
    ，所以九十二年現金週轉量不足等語，復於本院九十六年五
    月二十二日準備程序中供述：當時公司財務確實不好，需要
    資金週轉，且九十、九十一、九十二年景氣最差，又加上公
    司每年虧損平均一年就幾千萬了，合計大概有一、二億的虧
    損，而且銀行也不可能借我們錢週轉等語。俱徵上開中央社
    發布之新聞內容關於「十美第三季轉虧為盈是因為報廢率下
    降、投料準確、下游廠商產能大開、營收成長，稅前盈餘約
    有五百萬元左右，第四季預估獲利約三千五百萬左右」，與
    十美公司經營持續虧損，財務狀況不佳已瀕臨停工之事實顯
    不相符，是該新聞內容屬不實之資料甚明。再觀之證人庚○○於偵查中證稱：「我知道丙○○有跟地下錢莊一些人談，
    要發布公司利多消息以拉抬股價，並讓禿鷹進場以獲利底價
    ，我是有製作一些新聞稿，但那是之前製作的不是當天製作
    的，之後我是約在九十二年十二月底，應該是星期五出事之
    那一星期之星期二，依照丙○○指示傳真到不明地方，由那
    些禿鷹發佈不實消息」等語，已如前述，益徵被告丙○○及
    證人庚○○二人，係意圖影響十美公司之股票交易價格，而
    散布前開不實之新聞資料，亦堪以認定。是被告丙○○辯稱
    伊是被移送後才知道有這件事，且該新聞內容也與事實接近
    云云，亦屬飾卸之詞，並非足採。本案事證明確，被告丙○○有違反證券交易法第一百五十五條第一項第六款規定之犯
    行，堪以認定，應依法論科。
四、論罪科刑：
(一)被告丙○○行為後，商業會計法業於九十五年五月二十四日
    修正公布（全文），其第七十一條罪之法定本刑，原為「處
    五年以下有期徒刑、拘役或科或併科新台幣十五萬元以下之
    罰金」，經提高為「處五年以下有期徒刑、拘役或科或併科
    新台幣六十萬元以下之罰金」，比較新舊法之結果，以修正
    前即行為時法律為有利於上訴人，依九十四年二月二日修正
    公布，並於九十五年七月一日施行之刑法第二條第一項前段
    規定（依最高法院九十五年五月二十三日、九十五年度第八
    次刑事庭會議決議，新刑法第二條第一項之規定，係規範行
    為後法律變更所生新舊法律比較適用之準據法，於新刑法施
    行後，應適用新刑法第二條第一項之規定，為「從舊從輕」
    之比較），應適用行為時之舊法規定處斷。另被告丙○○、
    丁○○二人行為時，證券交易法第一百五十七條之一規定：
    「左列各款之人，獲悉發行股票公司有重大影響其股票價格
    之消息時，在該消息未公開前，不得對該公司之上市或在證
    券商營業處所買賣之股票或其他具有股權性質之有價證券，
    買入或賣出：一、該公司之董事、監察人及經理人。‧‧」
    嗣於九十五年一月十一日經總統公布修正為：「下列各款之
    人，獲悉發行股票公司有重大影響其股票價格之消息時，在
    該消息未公開或公開後十二小時內，不得對該公司之上市或
    在證券商營業處所買賣之股票或其他具有股權性質之有價證
    券，買入或賣出：一、該公司之董事、監察人、經理人及依
    公司法第二十七條第一項規定受指定代表行使職務之自然人
    。‧‧」又證券交易法第一百七十一條原規定：「有左列情
    事之一者，處七年以下有期徒刑，得併科新臺幣三百萬元以
    下罰金：一、違反第二十條第一項、第一百五十五條第一項
    、第二項或第一百五十七條之一第一項之規定者。‧‧。」
    嗣於九十三年四月二十八日經總統公布修正為：「有下列情
    事之一者，處三年以上十年以下有期徒刑，得併科新臺幣一
    千萬元以上二億元以下罰金：一、違反第二十條第一項、第
    二項、第一百五十五條第一項、第二項或第一百五十七條之
    一第一項之規定者。‧‧」經比較新舊法之結果，以上開修
    正前之舊法較有利於行為人，自應適用舊法處斷；至證券交
    易法第一百五十五條第一項固於九十五年一月十一日公布修
    正，惟該條第一項第五款規定之內容並未修正，僅移列條序
    改為第同條第一項第六款，適用舊法並無不利於被告，是應
    一體適用舊法。
(二)刑法修正之新舊法比較部分：
    被告行為後，刑法已於九十四年二月二日修正公布，並於九
    十五年七月一日施行，修正後第二條第一項規定：「行為後
    法律有變更者，適用行為時之法律。但行為後之法律有利於
    行為人者，適用最有利於行為人之法律。」此項修正乃為符
    合刑法第一條罪刑法定主義之要求，貫徹法律禁止溯及既往
    原則，屬規範行為後法律變更所生新舊法律比較適用之準據
    法，無比較新舊法之問題，應逕適用修正後刑法決定新舊法
    之適用，先予敘明。又關於刑法修正後之新舊法比較，應就
    罪刑有關之一切情形，綜其全部罪刑之結果而為比較，最高
    法院九十五年五月二十三日著有九十五年度第八次刑庭會議
    決議可參。
  1.被告行為後，刑法有變更，按「主刑之重輕，依第三十三條
    規定之次序定之。」、「同種之刑，以最高度之較長或較多
    者為重。最高度相等者，以最低度之較長或較多者為重。」
    、「刑之重輕，以最重主刑為準，依前二項標準定之。」、
    「最重主刑相同者，參酌下列各款標準定其輕重：……三、
    次重主刑同為選科刑或併科刑者，以次重主刑為準，依前二
    項標準定之。」，修正後刑法第三十五條規定甚明。刑法第
    三十三條第五款業經修正公布為：「罰金：新台幣一千元以
    上，以百元計算之。」，並自九十五年七月一日起施行，較
    之修正前規定「罰金：一元以上。」顯然不同，是核諸前揭
    第三十五條規定刑之輕重比較標準，被告所犯行為時商業會
    計法第七十一條第一款之罪、稅捐稽徵法第四十一條、第四
    十三條及證券交易法第一百七十一條第一項第一款規定等罪
    ，應以行為時之法律規定較有利於行為人。
  2.刑法第二十八條共犯之規定，於修正施行前之規定為：「二
    人以上共同實施犯罪之行為者，皆為正犯」，修正施行後之
    規定則為：「二人以上共同實行犯罪之行為者，皆為正犯」
    ，揆諸本條之修正理由係為釐清陰謀共同正犯、預備共同正
    犯是否合乎本條規定之正犯要件。而本案被告與饒玉麟等人
    間，就共同商業負責人明知不實之事項填製會計憑證及幫助
    逃漏稅捐等犯行，既屬實行犯罪行為之正犯，則適用修正施
    行前之刑法第二十八條規定論擬，並無不利於被告。
  3.修正後之刑法刪除第五十五條關於牽連犯之規定。本件被告
    上開各罪間有方法、結果之牽連關係，依修正前即行為時之
    規定，應依修正前刑法第五十五條從一重以論斷。而修正後
    之刑法既已刪除牽連犯之規定，則所犯上述各罪應依數罪併
    罰之規定自應分論併罰。經比較新舊法之規定，修正後之規
    定並非較有利於被告，自應適用修正前刑法第五十五條牽連
    犯之規定。
  4.刑法修正後亦刪除第五十六條連續犯之規定，此刪除雖非犯
    罪構成要件之變更，但顯已影響行為人刑罰之法律效果，自
    屬法律有變更，依修正後之刑法第二條第一項規定比較新、
    舊法結果，舊法第五十六條連續犯之規定乃將被告連續之數
    行為以一罪論，較有利被告。
  5.刑法第五十一條之規定，修正前刑法第五十一條規定：「數
    罪併罰，分別宣告其罪之刑，依左列各款定其應執行者：」
    其中第五款規定：「宣告多數有期徒刑者，於各刑中之最長
    期以上，各刑合併之刑期以下，定其刑期。但不得逾二十年
    。」修正後刑法第五十一條第五款規定：「宣告多數有期徒
    刑者，於各刑中之最長期以上，各刑合併之刑期以下，定其
    刑期。但不得逾三十年。」比較結果，修正後刑法並非較有
    利於行為人，依刑法第二條第一項前段之規定，仍應依修正
    前刑法，定其應執行之刑。
  6.綜合上述各條文修正前後之比較，仍以被告行為時之法律較
    有利於行為人，故就新舊法有比較之部分，自應適用修正前
    刑法之相關規定予以論處。
(三)再公司為法人，公司負責人為自然人，二者在法律上並非同
    一人格主體。公司負責人為公司之代表，其為公司所為行為
    ，應由公司負責，故公司負責人為公司以不正當方法逃漏稅
    捐，因納稅義務人為公司，其所觸犯稅捐稽徵法第四十一條
    之罪之犯罪或受罰主體，仍為公司，而非公司負責人，僅因
    公司於事實上無從擔負自由刑之責任，基於刑事政策上之考
    慮，同法第四十七條第一款將納稅義務人之公司應處徒刑之
    規定，轉嫁於公司負責人，是公司負責人依該條款而適用徒
    刑之處罰，乃屬代罰之性質，並非因其本身之犯罪而負行為
    責任，當無所謂基於概括之犯意，自無成立連續犯之餘地；
    又修正前之刑法第五十五條所規定之牽連犯，必須同一人犯
    一罪而其方法或結果行為另犯他罪名，始克相當，亦即必須
    同一犯罪主體之二個以上犯罪行為間，具有目的與方法、或
    目的與結果之關係，始得從一重處斷，公司負責人為納稅義
    務人之公司以不正當方法逃漏稅捐，既非稅捐稽徵法第四十
    一條之犯罪或受罰主體，僅依同法第四十七條第一款之規定
    ，代替公司受徒刑之處罰，自與其本身為犯罪主體所犯其他
    罪名（如商業會計法第七十一條第一款之罪）間，不具牽連
    犯關係（最高法院八十一年度第三次刑事庭會議決議參看）
     。
(四)是核被告丙○○如事實欄一行為，係犯修正前之商業會計法
    第七十一條第一款前段之商業負責人明知不實之事項填製會
    計憑證罪及記入帳冊罪，稅捐稽徵法第四十七條第一款、第
    四十一條之公司負責人為納稅義務人代罰之逃漏稅捐罪，及
    稅捐稽徵法第四十三條之幫助逃漏稅捐罪。又被告丙○○、
    丁○○如事實欄二行為，均違反修正前證券交易法第一百五
    十七條之一第一項第一款之規定，均應依修正前同法第一百
    七十一條第一項第一款規定論處；又被告丙○○如事實欄三
    所為，係違反證券交易法第一百五十五條第一項第五款之規
    定，亦應依修正前同法第一百七十一條第一項第一款規定論
    處。被告丙○○與黃錦琪、饒玉麟就事實欄一之商業會計法
    、幫助逃漏稅捐犯行（不含公司負責人為納稅義務人代罰之
    逃漏稅捐罪部分），被告丙○○與被告丁○○就事實欄二之
    犯行，及被告丙○○與庚○○就事實欄三之犯行，分別有犯
    意聯絡與行為分擔，各為共同正犯。至本件起訴之公訴意旨
    認被告丙○○與同案被告李朋源（所犯商業會計法案件，業
    經本院前於九十七年四月八日以九十六年度訴字第二四七號
    判處有期徒刑一年，減為有期徒刑六月）間，就上開事實欄
    一之商業會計法、幫助逃漏稅捐犯行，亦為共同正犯一節，
    惟按共同正犯之所以應對其他共同正犯所實施之行為負其全
    部責任者，以就其行為有犯意之聯絡為限，若他犯所實施之
    行為，超越原計畫之範圍，而為其所難預見者，則僅應就其
    所知之程度，令負責任，未可概以共同正犯論（最高法院五
    十年台上字第第一０六０號判例意旨參照），查同案被告李
    朋源於偵查及本院審理中均供稱其僅認識饒玉麟，並不認識
    黃錦琪、丙○○，也沒有與黃錦琪、丙○○他們有過接觸等
    語，核與被告丙○○供述其不認識李朋源等語相符，而共犯
    饒玉麟於調查局詢問時亦未供述李朋源有共同參與事實欄一
    之犯行；此外，並無其他積極證據，足以證明同案被告李朋
    源與丙○○、黃錦琪、饒玉麟等人間就事實欄一之犯行，有
    何犯意聯絡及行為分擔，是公訴人認同案被告李朋源與被告
    丙○○之間就上開事實欄一之犯行，為共同正犯，自有未洽
    ，尚非足採。另被告丙○○指示不知情之十美公司財務經理
    陳世仁、會計主任江淑娟製作開立會計憑證並記入帳冊之犯
    行，及被告丙○○、丁○○指示附表二所示不知情之證券公
    司營業員實施內線交易犯行，均為間接正犯。被告丙○○上
    開所犯填製不實會計憑證、記入帳冊、幫助逃漏稅捐及內線
    交易部分多次行為，均時間緊接，所犯罪名均相同，顯係出
    於概括之犯意反覆為之，均為連續犯，應依修正前刑法第五
    十六條規定以一罪論，並加重其刑。被告丁○○上開所犯內
    線交易部分多次行為，時間緊接，所犯罪名相同，顯係出於
    概括之犯意反覆為之，亦為連續犯，應依修正前刑法第五十
    六條規定以一罪論，並加重其刑。又被告丙○○上開所犯填
    製不實會計憑證、記入帳冊及幫助逃漏稅捐罪間，及其所犯
    內線交易罪、散布不實資料罪間，各有方法、目的之牽連關
    係，應分別從一重之填製不實會計憑證罪及內線交易罪處斷
    。又依上揭說明，被告丙○○於逃漏十美公司營業稅部分，
    僅係代罰性質，故其上開所犯填製不實會計憑證罪、逃漏稅
    捐罪及內線交易罪，應予分論併罰。爰審酌被告丙○○違反
    稅捐稽徵法、商業會計法之犯行，損害稅捐稽徵機關課稅之
    正確性，及其散布不實資料，對於股票交易價格之影響，暨
    其與被告丁○○不知確實遵守證券交易法有關禁止內線交易
    之規定，僅謀一己私利，非法出賣股票，亦影響對證券交易
    之公平性及從事證券買賣交易人之權益，兼衡渠等犯罪之動
    機、目的、手段、所生危害、所得利益，及被告二人之智識
    程度、前無犯罪紀錄（見卷附臺灣高等法院被告前案紀錄表
    ），素行尚稱良好，暨犯後均否認犯行之態度等一切情狀，
    分別量處如主文所示之刑，以資懲儆。
(五)末查，被告丙○○、丁○○上開犯罪時間均在九十六年四月
    二十四日以前，而被告丙○○雖於偵查中之九十四年五月三
    十日經臺灣板橋地方院檢察署發布通緝，惟其於同年十一月
    七日在臺北市○○○路○段二七八號前為警緝獲到案，有臺
    灣板橋地方院檢察署通緝書、點名單及九十四年十一月八日
    訊問筆錄等在卷可稽，則被告丙○○係於中華民國九十六年
    罪犯減刑條例於九十六年七月十六日施行前經通緝，並於該
    條例施行前經緝獲到案者，應不受該條例第五條規定不得減
    刑之限制（最高法院八十一年度台非字第十二號判決同此意
    旨）。是被告丙○○、丁○○二人本件犯行各應依中華民國
    九十六年罪犯減刑條例第二條第一項第三款、第七條之規定
    ，減其宣告刑二分之一，並依同條例第十條第一項規定，就
    被告丙○○部分定其應執行之刑。
參、被告丙○○不另為無罪諭知部分：
(一)公訴意旨另以：被告丙○○、黃錦祺共同基於幫助逃漏稅捐
    之犯意，渠等均明知十美公司與附表一(一)編號一、二、三所
    示暐智公司、胡德立公司及晨喜公司間並無進、銷貨之事實
    ，竟自九十二年一月起至同年八月止，連續虛偽開立如附表
    一(一)編號一、二、三所示不實之統一發票，交予附表一(一)編
    號一、二、三所示暐智公司、胡德立公司及晨喜公司充當進
    貨憑證扣抵銷項稅額，幫助暐智公司、胡德立公司及晨喜公
    司逃漏營業稅。因認被告丙○○此部分行為另涉犯稅捐稽徵
    法第四十三條之幫助逃漏稅捐罪嫌等語。
(二)按營業稅法第一條規定，在中華民國境內銷售貨物或勞務及
    進口貨物，均應依營業稅規定課徵營業稅，而虛設行號並無
    銷售貨物或勞務之事實，故非營業稅課稅範圍，不得對其課
    徵營業稅；又稅捐稽徵法第四十一條所規定之逃漏稅捐罪，
    依客觀文義解釋，及該條並無處罰未遂犯規定之情形以觀，
    應認係結果犯。自須以納稅義務人使用詐術或其他不正當之
    方法為逃漏稅捐手段，並造成逃漏稅捐之結果，始成立該罪
    （最高法院七十年度臺上字第二八四二號及七十六年度臺上
    字第二０八號判決要旨參照）。查附表一(一)編號一、二、三
    所示之暐智公司、胡德立公司及晨喜公司，分別經財政部臺
    灣省中區國稅局、臺北市國稅局查核認屬虛設行號，業如前
    述，則附表一(一)編號一、二、三所示之暐智公司、胡德立公
    司及晨喜公司等既為虛設行號，而無銷售貨物或勞務之行為
    ，自非營業稅課徵之標的，上開公司亦無逃漏營業稅可言，
    則上揭公司雖於上開時間取得十美公司所開立之不實統一發
    票，並無成立逃漏稅捐之結果，尚不得以稅捐稽徵法第四十
    三條之罪責相繩。惟公訴人認此部分與上開有罪之幫助逃漏
    稅捐及填載不實會計憑證犯行，有連續犯、牽連犯裁判上一
    罪關係，爰不另為無罪之諭知。
據上論斷，應依刑事訴訟法第二百九十九條第一項前段，（修正
前）商業會計法第七十一條第一款，稅捐稽徵法第四十七條第一
款、第四十一條、第四十三條第一項，（修正前）證券交易法第
一百七十一條第一款、（修正前）第一百五十五條第一項第五款
、（修正前）第一百五十七條之一第一項，刑法第十一條前段、
第二條第一項前段、（修正前）第二十八條、（修正前）第五十
六條、（修正前）第五十五條、（修正前）第五十一條第五款，
中華民國九十六年罪犯減刑條例第二條第一項第三款、第七條、
第十條第一項，判決如主文。
本案經檢察官鄭潔如到庭執行職務。
中    華    民    國    97    年    4     月    22    日
                  刑事第十六庭  審判長法  官  白光華
                                      法  官  曾淑娟
                                      法  官  楊志雄
以上正本證明與原本無異
如不服本判決應於送達後10日內向本院提出上訴狀
                                      書記官 陳春銘
中    華    民    國    97    年    4     月    22    日
附錄本案論罪科刑法條全文：
商業會計法第71條第1款
商業負責人、主辦及經辦會計人員或依法受託代他人處理會計事
務之人員有左列情事之一者，處五年以下有期徒刑、拘役或科或
併科新台幣十五萬元以下罰金：
一  以明知為不實之事項，而填製會計憑證或記入帳冊者。
稅捐稽徵法第41條
納稅義務人以詐術或其他不正當方法逃漏稅捐者，處5 年以下有
期徒刑、拘役或科或併科新台幣6 萬元以下罰金。
稅捐稽徵法第43條第1項
教唆或幫助犯第四十一條或第四十二條之罪者，處三年以下有期
徒刑、拘役或科新台幣六萬元以下罰金。
稅捐稽徵法第47條
本法關於納稅義務人、扣繳義務人及代徵人應處徒刑之規定，於
左列之人適用之：
一、公司法規定之公司負責人。
二、民法或其他法律規定對外代表法人之董事或理事。
三、商業登記法規定之商業負責人。
四、其他非法人團體之代表人或管理人。
證券交易法第155條第1項第5款
對於在證券交易所上市之有價證券，不得有左列各款之行為︰
五、意圖影響集中交易市場有價證券交易價格，而散布流言或不
    實資料者。
證券交易法第157-1 條第1項
左列各款之人，獲悉發行股票公司有重大影響其股票價格之消息
時，在該消息未公開前，不得對該公司之上市或在證券商營業處
所買賣之股票或其他具有股權性質之有價證券，買入或賣出：
一  該公司之董事、監察人及經理人。
二  持有該公司股份超過百分之十之股東。
三  基於職業或控制關係獲悉消息之人。
四  從前三款所列之人獲悉消息者。
證券交易法第171條第1款
有左列情事之一者，處七年以下有期徒刑，得併科新臺幣三百萬
元以下罰金：
一、違反第二十條第一項、第一百五十五條第一項、第二項或第
    一百五十七條之一第一項之規定者。
附表一(一)：
十美公司開立之虛偽銷項統一發票
┌──┬─────┬───────┬────┬────┐
│編號│公司名稱  │銷售金額（新台│發票張數│備註    │
│    │          │幣）          │        │        │
├──┼─────┼───────┼────┼────┤
│一  │暐智企業股│0000000元     │5       │虛設行號│
│    │份有限公司│              │        │        │
├──┼─────┼───────┼────┼────┤
│二  │胡德立實業│00000000元    │13      │虛設行號│
│    │股份有限公│              │        │        │
│    │司        │              │        │        │
├──┼─────┼───────┼────┼────┤
│三  │晨喜實業有│00000000元    │8       │虛設行號│
│    │限公司    │              │        │        │
├──┼─────┼───────┼────┼────┤
│四  │深思國際貿│0000000元     │4       │        │
│    │易有限公司│              │        │        │
└──┴─────┴───────┴────┴────┘
附表一(二)：
十美公司取得之虛偽進項統一發票
┌──┬─────┬───────┬────┬────┐
│編號│公司名稱  │銷售金額（新台│發票張數│備註    │
│    │          │幣）          │        │        │
├──┼─────┼───────┼────┼────┤
│一  │康驊鑫股份│00000000元    │15      │        │
│    │有限公司  │              │        │        │
├──┼─────┼───────┼────┼────┤
│二  │金滿意企業│00000000元    │15      │        │
│    │有限公司  │              │        │        │
│    │          │              │        │        │
├──┼─────┼───────┼────┼────┤
│三  │日雄環保科│00000000元    │34      │        │
│    │技股份有限│              │        │        │
│    │公司      │              │        │        │
├──┼─────┼───────┼────┼────┤
│四  │百美國際貿│00000000元    │20      │        │
│    │易有限公司│              │        │        │
└──┴─────┴───────┴────┴────┘
附表二：
┌────┬──────┬───┬───┬─────┬───┐
│股票名義│買賣股票帳戶│下單人│日期  │張數（千股│營業員│
│持有人  │            │      │      │）        │      │
│        │            │      │      │（成交價）│      │
├────┼──────┼───┼───┼─────┼───┤
│辛○○○│元大京華證券│丁○○│12.24 │50（9.25）│陳孟昭│
│        │公司內湖分公│      │      │88（9.45）│      │
│        │司（989N55  │      │      │70（9.5） │      │
│        │39315 號）  │      │      │          │      │
│        ├──────┼───┼───┼─────┼───┤
│        │大華證券公司│本人  │12.24 │330（9.25 │楊蕙菁│
│        │松山分公司（│      │      │）        │      │
│        │000000000） │      │      │114（9.3）│      │
├────┼──────┼───┼───┼─────┼───┤
│壬○○  │台灣工銀（  │本人  │12.26 │21（9.55）│李梅英│
│        │000000000） │      │（起訴│34（9.6） │      │
│        │            │      │書誤載│          │      │
│        │            │      │12.22 │          │      │
│        │            │      │）    │          │      │
├────┼──────┼───┼───┼─────┼───┤
│戊○○  │中信證券公司│丁○○│12.17 │5（8.35） │駱敏純│
│        │            │      │      │5（8.4）  │      │
│        │            │      │12.18 │5（8）    │      │
│        │            │      │      │10（8.1） │      │
│        │            │      │      │10（8.1） │      │
│        │            │      │12.19 │10（8.1） │      │
│        │            │      │      │10（8.15）│      │
│        │            │      │12.22 │5（8.45） │      │
│        │            │      │      │15（8.55）│      │
│        │            │      │12.23 │29（9.10）│      │
│        │            │      │12.24 │8（9.6）  │      │
│        │            │      │      │17（9.65）│      │
│        │            │      │12.26 │15（9.5） │      │
│        │            │      │      │25（9.6） │      │
│        │            │      │      │15（9.65）│      │
├────┼──────┼───┼───┼─────┼───┤
│甲○○○│中信證券公司│丁○○│12.24 │101（9.7）│林玉朋│
│        │（000000000 │      │      │          │      │
│        │）          │      │      │          │      │
├────┼──────┼───┼───┼─────┼───┤
│己○○  │元大內湖（  │丁○○│12.24 │190 （9.25│陳孟昭│
│        │989N0000000 │      │      │）        │      │
│        │）          │      │      │40（9.3） │      │
├────┼──────┼───┼───┼─────┼───┤
│汪碧娟  │元大內湖（  │丁○○│12.24 │65（9.25）│陳孟昭│
│        │989N0000000 │      │      │          │      │
│        │）          │      │      │          │      │
├────┼──────┼───┼───┼─────┼───┤
│卓水    │中信證券公司│丁○○│12.17 │15        │駱敏純│
│        │            │      │12.18 │20        │      │
│        │            │      │12.19 │20        │      │
│        │            │      │12.22 │25        │      │
│        │            │      │12.23 │52        │      │
└────┴──────┴───┴───┴─────┴───┘


司法院資訊處製作；財團法人民間司法改革基金會備份。
